最　高　行　政　法　院　裁　定
　　　　　　　　　　　　　　　　　　 96年度裁字第02423號
上　訴　人　甲○○
被 上訴 人　公務人員退休撫卹基金管理委員會
代　表　人　乙○○
訴訟代理人　丁○○
　　　　　　丙○○
上列當事人間因退撫基金事件，上訴人對於中華民國95年12月14
日臺北高等行政法院95年度簡字第945號判決，提起上訴，本院
裁定如下：
　　主  文
上訴駁回。
上訴審訴訟費用由上訴人負擔。
　　理  由
一、按對於適用簡易程序之裁判提起上訴或抗告，須經最高行政
    法院許可，且該許可以訴訟事件所涉及之法律見解具有原則
    性者為限，行政訴訟法第235條定有明文。所謂訴訟事件涉
    及之法律見解具有原則性，係指該事件所涉及之法律問題意
    義重大，而有加以闡釋之必要情形而言。
二、上訴人原任臺北市政府建設局（下稱北市府建設局）科員，
    因故於民國（下同）87年7月1日離職，嗣於94年10月5日向
    北市府建設局申請發還其應領之退休撫卹基金，經北市府建
    設局以94年10月20日北市建人字第09433528300號函請被上
    訴人發還其原繳付之公務人員退休撫卹基金（下稱退撫基金
    ）費用，案經被上訴人認其申請已逾請領時效，以94年10月
    25日台管業二字第0940520451號書函復北市府建設局並副知
    上訴人。上訴人不服，提起復審，經遭決定駁回，遂提起本
    件行政訴訟。
三、原審判決駁回上訴人之訴，其理由略以：（一）依公務人員
    退休法第8條第5項前段及同法施行細則第14條規定，故公務
    人員依規定不合退休資遣於中途離職者，固得申請發還其本
    人原繳付之退撫基金費用，並以臺灣銀行之存款年利率加計
    利息，一次發還。惟按84年7月1日開始施行之公務人員退撫
    新制，係依公務人員退休法等相關規定，由政府與公務人員
    個人每月撥繳基金費用，由退撫基金管理機關管理及運用孳
    息，俾其本息作為支付參加退撫基金人員所需退撫給與，公
    務人員原繳付之基金費用本息已非屬個人之財產，故其申請
    發還其本人原繳付之基金費用僅具公法上請求權性質。而為
    顧及法律秩序之安定性，公法上請求權的行使皆須有消滅時
    效之適用，且時效制度在於尊重既存之事實狀態及維持法律
    秩序之安定，為符合平等、明確之原則，公法上之權利義務
    關係，宜因時效之完成，而使之絕對確定，參酌行政程序法
    第131條第2項之規定，足見我國公法上消滅時效係採權利消
    滅主義，申言之，公法上請求權本身將因罹於時效而消滅，
    故是否有消滅之事實，係屬職權調查之事項。（二）次按有
    關公務人員退休法第8條第5項規定之申請發還公務人員原繳
    付之基金費用權利，揆諸公務人員退休相關法令既未就其請
    求權消滅時效之「期限」特別為規定，又屬行政程序法施行
    前已發生公法上請求權，依司法院釋字第474號解釋意旨，
    即應類推適用相關法律對於消滅時效之「期限」規定。茲查
    84年7月1日退撫新制施行後之公務人員退休金，係由政府與
    公務人員共同撥繳費用建立之退撫基金支付，是退撫新制施
    行後公務人員繳付退撫基金之年資，始得計為退休年資，故
    退撫基金係退休制度之一環，公務人員請求發還退撫基金費
    用之權利，性質上接近公務人員請領退休金之權利，自應類
    推適用公務人員退休法第9條之規定。是以，公務人員請求
    發還原繳付之基金費用之消滅時效，應類推適用上開法條規
    定之5年時效。從而被上訴人援引銓敘部85年1月10日台中特
    二第1218590號函釋有關申請發還原繳付之退撫基金費用之
    請求權，其時效為5年之規定，經核於法尚無不合。（三）
    再按消滅時效自請求權可行使時起算，雖然公務人員退休法
    第9條但書規定「因不可抗力之事由，致不能行使者，自該
    請求權可行使時起算」，惟依上訴人所訴其離職時任職機關
    未告知可申請發還所繳之基金及94年9月間始經友人告知等
    情觀之，核與上述所謂不可抗力之情形有間。此外，亦未發
    現上訴人有何不可抗力之事由，致其權利無法行使之情形，
    其時效並不中斷，要無疑義。經查，上訴人係於87年7月1日
    辭職，自是日起算，其無因不可抗力之事由，致不能行使公
    務人員退休法第8條第5項申請發還原繳付之退撫基金費用權
    利而時效中斷之情形，請求權時效於92年7月1日已完成。故
    上訴人於94年10月20日始經由北市府建設局向被上訴人申請
    發還其原繳之基金費用，揆諸上開說明，該項權利早已因罹
    於5年時效而消滅。是被上訴人以94年10月25日書函否准所
    請，於法並無不合。
四、上訴意旨略以：原判決謂再任公務人員者，得申請基金退費
    ，而上訴人離職後成為平民，僅因身分上之不同而不得請領
    ，顯然有違平等原則。又公務人員退休法第9條規定之意旨
    ，僅係就公務人員退休金請領之時限予以規範，對於自願離
    職、中途離職或因案免職者，並無準用之規定，原判決無視
    上訴人係離職而遽予類推適用公務人員退休法之規定，係擴
    張法律所無之限制，且該基金費用既係上訴人所繳付，原任
    職機關即應告知請領之相關規定，反以類推適用之法律，限
    制上訴人於一定之期限內請領，實有違信賴保護原則等語。
五、本院查：（一）按「公務人員依規定不合退休資遣於中途離
    職者或因案免職者，得申請發還其本人原繳付之基金費用，
    並以臺灣銀行之存款年利率加計利息，一次發還。」「請領
    退休金之權利，自退休之次月起，經過五年不行使而消滅之
    。但因不可抗力之事由，致不能行使者，自該請求權可行使
    時起算。」公務人員退休法第8條第5項前段、第9條分別定
    有明文。（二）查離職人員再任公務人員者，並非申請退還
    已繳之退撫基金，而係請求併計公務員年資及請領併計之退
    休金，而退休金請求權係於退休時始行發生，此與上訴人中
    途離職申請退費者，性質上本有不同，其計算時效之時點亦
    應有所不同，按平等原則係指相同之事物應為相同之處理，
    不同之事物應為不同之處理，是銓敘部93年3月8日函釋尚無
    違公務人員退休法之相關規定，亦無違平等原則；又公務員
    申請退還已繳之退撫基金，及申領退休金，性質上均屬公法
    上金錢之給付，原判決類推適用5年時效之規定，尚無違司
    法院釋字第474號解釋之意旨。經核上訴意旨均無涉及法律
    見解具有原則性，而須由本院加以闡釋之必要，上訴人提起
    上訴，不合首揭規定，不應許可，其上訴難謂合法，應予駁
    回。
六、依行政訴訟法第249條第1項前段、第104條、民事訴訟法第
    95條、第78條，裁定如主文。
中　　華　　民　　國　　96　　年　　10　　月　　25　　日
                  第一庭審判長法  官　高　啟　燦
                              法  官  黃　璽　君
                              法  官　廖　宏　明
                              法  官　楊　惠　欽
                              法  官　林　樹　埔
以  上  正  本  證  明  與  原  本  無  異
中　　華　　民　　國　　96　　年　　10　　月　　26　　日
　　　　　　　　　　　　　　　書記官　吳　玫　瑩
